臺灣彰化地方法院刑事判決　　　　　　　96年度訴字第1493號
公　訴　人　臺灣彰化地方法院檢察署檢察官
被　　　告　甲○○
　　　　　　　　　　巷27號
上列被告因違反毒品危害防制條例案件，經檢察官提起公訴（96
年度毒偵字第3336號），本院以簡式審判程序判決如下：
    主    文
甲○○施用第一級毒品，累犯，處有期徒刑柒月。扣案之注射針
筒壹支沒收。
    事    實
一、甲○○前因（1） 連續施用第一級、第二級毒品案件，經本
    院於民國90年9 月17日以90年度訴字第858 號分別判處有期
    徒刑9 月、8 月，並定應執行刑為1 年3 月確定；又因（ 2
    ）連續施用第一級毒品案件，經本院於91年10月7 日以91年
    度訴字第962 號判處有期徒刑1 年確定；再因（3） 連續施
    用第一級毒品案件，經臺灣高等法院臺中分院於94年1 月14
    日，以94年度上訴字第151 號判處有期徒刑1 年2 月確定，
    上開（1） （2） 所示之罪刑經入監接續執行後，於93 年6
    月3 日縮短刑期假釋出監付保護管束，嗣因撤銷保護管束，
    入監執行殘刑，並與前開（3） 所示之刑期接續執行，已於
    95年10月17日執行完畢。另於87年間因施用毒品案件，經本
    院裁定送觀察、勒戒後，認有繼續施用毒品之傾向，以裁定
    送戒治處所執行強制戒治，嗣因停止戒治付保護管束，保護
    管束期滿視為執行完畢，由臺灣彰化地方法院檢察署檢察官
    以88年度戒毒偵字第76號、88年度戒毒偵字第79號為不起訴
    處分確定；復於上開觀察、勒戒、強制戒治執行完畢釋放後
    之5 年內，再犯連續施用第一級、第二級毒品等犯行，經本
    院裁定送戒治處所執行強制戒治，期間經停止戒治及撤銷停
    止戒治入所續執行所餘之戒治期間後，已於92年1 月14日執
    行完畢釋放，刑責部分則經本院以90年度訴字第858 號分別
    判處有期徒刑9 月、8 月，並定應執行刑為有期徒刑1 年 3
    月確定。詎猶不思悛悔，於上開最近1 次強制戒治執行完畢
    釋放後之5 年內，又另行基於施用第一級毒品海洛因之犯意
    ，於96年7 月6 日中午12時30分許，在其位於彰化縣伸港鄉
    ○○村○ 鄰○○路○ 段142 巷27號之住所，以將海洛因摻水
    置入針筒後注射之方式，施用第一級毒品海洛因1 次。嗣於
    96年7 月8 日下午4 時許，經警在彰化縣伸港鄉○○村○ 鄰
    ○○路○ 段14 2巷巷口盤查，其於有偵查犯罪職權之機關或
    個人發覺其犯罪前，自動向員警坦承施用第一級毒品海洛因
    之犯行而自首，且主動接受裁判，而經警採尿送驗後，結果
    確呈海洛因代謝物嗎啡陽性反應，並扣得其所有之注射針筒
    1 支。
二、案經彰化縣警察局和美分局報請臺灣彰化地方法院檢察署檢
    察官偵查起訴。
　  理    由
一、除被告所犯為死刑、無期徒刑、最輕本刑為3 年以上有期徒
    刑之罪或高等法院管轄第一審案件者外，於前條第1 項程序
    進行中，被告先就被訴事實為有罪之陳述時，審判長得告知
    被告簡式審判程序之旨，並聽取當事人、代理人、辯護人及
    輔佐人之意見後，裁定進行簡式審判程序，刑事訴訟法第27
    3 條之1第1項、第284條之1分別定有明文。本件被告甲○○
    所涉係死刑、無期徒刑、最輕本刑為3 年以上有期徒刑之罪
    或高等法院管轄第一審案件以外之罪，並於本院行準備程序
    時就被訴事實為有罪之陳述，本院合議庭依前揭規定，經評
    議結果，裁定改由受命法官獨任行簡式審判程序，合先敘明
    。
二、上開事實，業據被告甲○○於警詢、偵訊、本院訊問、準備
    程序及審理時坦承不諱（見臺灣彰化地方法院檢察署96年毒
    偵字第3336號卷第4、5、23、24頁，本院96年度訴字第1493
    號卷第37、46、52、53頁），且查：
（一）被告尿液經以氣相層析質譜儀（即ＧＣ／ＭＳ）方法檢驗
      結果，確呈第一級毒品海洛因之陽性反應，有彰化縣警察
      局和美分局委託檢驗尿液代號與真實姓名對照認證單、詮
      昕科技股份有限公司96 年7月19日第00000000號濫用藥物
      尿液檢驗報告各1 份附卷足證（見臺灣彰化地方法院檢察
      署96年毒偵字第3336號卷第12、35頁），此外，復有照片
      照片1張在卷可稽，及被告所有之注射針筒1支扣案可佐（
      見臺灣彰化地方法院檢察署96年毒偵字第3336號卷第30、
      31頁），是認被告自白核與事實相符。
（二）依鑑識實務，按海洛因施用入人體後水解還原成嗎啡，再
      循嗎啡之代謝方式排出體外，且吸食或施打煙毒者，經人
      體代謝作用於8 小時內，即有30％之量排出，24小時之後
      ，續有約剩餘量之90％再排出，72小時之後仍有剩餘微量
      排出，吸食或施打者個人體質不同，其排出時間亦會有差
      異。是依上開說明，佐以被告前揭尿液檢驗報告，被告自
      白於前揭時間施用第一級毒品海洛因1 次等語，足認被告
      自白核與事實相符，堪可採為論罪科刑之依據。
三、按現行毒品危害防制條例就施用毒品者，僅於「初犯」及「
    5年後再犯」2種情形，有其追訴條件之限制，即須於初犯經
    觀察、勒戒或強制戒治釋放後，5 年內均無施用毒品之行為
    ，始能認其前所實施之觀察、勒戒或強制戒治已足遮斷毒癮
    ，而得於5 年後再犯時，再予適用初犯之規定，重行觀察、
    勒戒等程序；倘5年內已經再犯，被依法追訴處罰，縱其第3
    次（或第3次以上）施用毒品之時間在初犯釋放5年以後，即
    與「5年後再犯」之情形有別，且因已於「5年內再犯」，顯
    見其再犯率甚高，原實施觀察、勒戒或強制戒治，已無法收
    其實效，而無5 年戒斷期之存在，自無再經觀察、勒戒及強
    制戒治之必要，應由檢察官逕行起訴（最高法院95 年度第7
    次刑事庭會議決定參照）。次按於92年7 月9 日公布之毒品
    危害防制條例於93年1 月9 日生效施行前（以下簡稱舊法期
    間），倘於初犯施用毒品之罪經觀察、勒戒後，認無繼續施
    用毒品傾向而予釋放並為不起訴處分，雖於5 年內之舊法期
    間再犯第10條之罪，經觀察、勒戒後，認有繼續施用毒品之
    傾向，復經檢察官起訴並聲請強制戒治，形式上觀之，雖屬
    5 年內再犯，然實質上審究該次再犯，既已再經觀察、勒戒
    及強制戒治之治療程序，且於上開強制戒治執行完畢5 年後
    ，始再犯本件施用毒品之罪，自無不得適用前開規定之理；
    否則所有曾於92年7 月9 日修正毒品危害防制條例前，因初
    犯送觀察勒戒釋放後，5 年內再犯經觀察、勒戒或強制戒治
    執行程序者，無論其嗣後3 犯施用毒品之罪係在上開觀察、
    勒戒或強制戒治執行完畢多久以後，由於形式上業於初犯後
    5 年內再犯，將永無重行觀察、勒戒或強制戒治之機會（最
    高法院96年度臺非字第123 號判決意旨參照）。本件被告前
    於87年間因施用毒品案件，經本院裁定送觀察、勒戒後，認
    有繼續施用毒品之傾向，以裁定送戒治處所執行強制戒治，
    嗣因停止戒治付保護管束，保護管束期滿視為執行完畢，由
    臺灣彰化地方法院檢察署檢察官以88年度戒毒偵字第76號、
    88年度戒毒偵字第79號為不起訴處分確定；復於上開觀察、
    勒戒、強制戒治執行完畢釋放後之5 年內，再犯連續施用第
    一級、第二級毒品等犯行，經本院裁定送戒治處所執行強制
    戒治，期間經停止戒治及撤銷停止戒治入所續執行所餘之戒
    治期間後，已於92年1 月14日執行完畢釋放，刑責部分則經
    本院以90年度訴字第858 號分別判處有期徒刑9 月、8 月，
    並定應執行刑為有期徒刑1 年3 月確定，此有臺灣高等法院
    被告前案紀錄表及臺灣彰化地方法院檢察署刑案資料查註紀
    錄表各1 份在卷可參。揆諸前開判決及決議意旨，被告在最
    近1 次強制戒治執行完畢後之5 年內，再犯本件施用第一級
    毒品之行為，是本次被告於96年7 月6日 中午12時30分許再
    次施用第一級毒品之犯行，即與5 年後再犯之情形有別，應
    依法追訴、審理。
四、核被告甲○○所為，係犯毒品危害防制條例第10條第1 項之
    施用第一級毒品罪。其施用第一級毒品而持有之低度行為，
    為施用第一級毒品之高度行為所吸收，不另論罪。又被告前
    因（1） 連續施用第一級、第二級毒品案件，經本院於民國
    90年9 月17日以90年度訴字第858 號分別判處有期徒刑9 月
    、8 月，並定應執行刑為1 年3 月確定；又因（2 ）連續施
    用第一級毒品案件，經本院於91年10月7 日以91年度訴字第
    962 號判處有期徒刑1 年確定；再因（3） 連續施用第一級
    毒品案件，經臺灣高等法院臺中分院於94年1 月14 日 ，以
    94年度上訴字第151 號判處有期徒刑1 年2 月確定，上開（
    1） （2） 所示之罪刑經入監接續執行後，於93年6 月3 日
    縮短刑期假釋出監付保護管束，嗣因撤銷保護管束，入監執
    行殘刑，並與前開（3） 所示之刑期接續執行，已於95年10
    月17日執行完畢，此有臺灣高等法院被告前案紀錄表及臺灣
    彰化地方法院檢察署刑案資料查註紀錄表各1 份在卷可憑，
    其於受有期徒刑執行完畢後，5 年以內故意再犯本件有期徒
    刑以上之罪，為累犯，應依刑法第47條第1 項規定，加重其
    刑。按刑法第62條所謂「發覺」，固非以有偵查犯罪職權之
    機關或人員確知其人犯罪無誤為必要，而於對其發生嫌疑時
    ，即得謂為已發覺；但此項對犯人之嫌疑，仍須有確切之根
    據得為合理之可疑者，始足當之，若單純主觀上之懷疑，要
    不得謂已發生嫌疑（最高法院72年臺上字第641 號判例意旨
    參照）。本件被告所犯施用第一級毒品海洛因1 次之犯行，
    係因於96 年7月8 日下午4 時許，經警在彰化縣伸港鄉○○
    村○ 鄰○○路○ 段14 2巷巷口盤查，其於有偵查犯罪職權之
    機關或個人發覺其犯罪前，自動向員警坦承施用第一級毒品
    海洛因之犯行而自首，且主動接受裁判，已據被告於本院訊
    問時陳稱明確（見本院96年度訴字第1493號卷第37頁），並
    有被告之警詢筆錄1 份在卷可佐（見臺灣彰化地方法院檢察
    署96年毒偵字第3336號卷第4 、5 頁），足徵被告確係在警
    員未發現有確切之根據得為合理之懷疑前，即主動供述其為
    本件之犯行，被告係對於未發覺之罪自首而接受裁判，爰依
    自首之規定，減輕其刑，並依法先加後減之。爰審酌被告經
    觀察、勒戒、強制戒治後，再行施用毒品，顯其意志力薄弱
    ，迄未戒除毒癮，無視於毒品對於自身健康之戕害及國家對
    於杜絕毒品犯罪之禁令，惡性非輕，惟兼衡被告施用第一級
    毒品1 次之手段，且其犯行性質上乃屬對自我身心健康之自
    戕行為，尚未嚴重破壞社會秩序、侵害他人權益，及犯後坦
    承犯行等一切情狀，量處如主文所示之刑。另本件被告犯罪
    時間係在96年4 月24日以後，並不符合中華民國96年罪犯減
    刑條例所定之減刑要件，尚無依該條例規定予以減刑之餘地
    。至扣案之注射針筒1 支，係被告所有，供本件施用第一級
    毒品海洛因用之物，業據被告供承在卷（見本院96年度訴字
    第1493號卷第53頁），爰依刑法第38條第1 項第2 款宣告沒
    收。
據上論斷，應依刑事訴訟法第273 條之1第1項、第299條第1項前
段，毒品危害防制條例第10條第1項、第23條第2項，刑法第11條
前段、第47條第1項、第62條前段、第38條第1項第2 款，判決如
主文。
本案經檢察官莊佳瑋到庭執行職務。
中　　華　　民　　國　　96　　年　　10　　月　　26　　日
                  刑事第八庭    法  官  林秉暉
以上正本證明與原本無異。
如不服本判決，應於判決送達後10日內，向本院提出上訴書狀，
上訴書狀應「敘述具體上訴理由」，並按他造當事人之人數附繕
本。「切勿逕送上級法院」。毒品危害防制條例第10條第1項施
中　　華　　民　　國　　96　　年　　10　　月　　29　　日
                                書記官  梁高賓
毒品危害防制條例第10條第1項
施用第一級毒品者，處 6 月以上 5 年以下有期徒刑。
